臺灣板橋地方法院刑事判決　　　　　　100年度簡上字第233號
公　訴　人　臺灣板橋地方法院檢察署檢察官
上　訴　人
即　被　告　陳韋勳
上列上訴人因詐欺案件，不服本院簡易庭中華民國100 年2 月14
日100 年度簡字第626 號第一審簡易判決（聲請簡易判決處刑案
號：99年度偵字第30306 號、移送併辦案號：100 年度偵字第26
6 號），提起上訴，本院管轄之第二審合議庭判決如下：
    主  文
上訴駁回。
陳韋勳緩刑貳年。
    事  實
一、陳韋勳可預見金融機構帳戶係個人理財之重要工具，為個人
    財產、信用之重要表徵，如交予他人使用，有供作財產犯罪
    用途之可能，而犯罪者取得他人存摺與金融卡（含密碼）之
    目的在於取得贓款及掩飾犯行不易遭人追查，對於提供帳戶
    雖無引發他人萌生犯罪之確信，但仍以縱若前開取得帳戶之
    人利用其帳戶持以詐欺取財，亦不違背其本意之幫助犯意，
    於民國99年10月初某日，以郵寄之方式，將其在彰化銀行板
    橋分行開立帳戶（帳號：00000000000000號）之存摺、金融
    卡（含密碼），提供交付予某姓名、年籍均不詳自稱「李先
    生」之成年男子，以此方式幫助該自稱「李先生」之男子及
    其所屬詐欺集團為詐欺取財犯行時，方便取得贓款與掩飾詐
    欺取財犯行不易遭人查緝。而該自稱「李先生」之成年男子
    取得陳韋勳所交付之上開銀行帳戶之存摺及金融卡（含密碼
    ）後，遂即與所屬詐欺集團之成員共同基於意圖為自己不法
    所有之犯意聯絡，於99年10月17日17時9 分許，由該詐欺集
    團某男性成員假冒東森電視購物頻道人員，撥打電話向劉美
    蘭佯稱：劉美蘭透過東森電視購物頻道購買襯衫時，因刷卡
    錯誤，以致需分期付款，如欲取消分期付款，請依指示操作
    自動櫃員機取消云云，致使劉美蘭誤信為真，而陷於錯誤，
    遂於同日19時23分許，操作自動櫃員機而匯款78,000元至陳
    韋勳上開銀行帳戶。劉美蘭匯入陳韋勳上開銀行帳戶之款項
    ，旋即於同日由該詐欺集團成員領出而得逞。嗣因劉美蘭發
    現受騙，並於同日22時30分許報警處理，始循線查獲上情。
二、案經新北市政府警察局板橋分局移送以及臺東縣警察局臺東
    分局報告臺灣板橋地方法院檢察署檢察官偵查起訴。
    理  由
一、本判決所引用之證據資料（詳後引用之各項證據），其中係
    屬傳聞證據部分，縱無刑事訴訟法第159 條之1 至第159 條
    之4 或其他規定之傳聞證據例外情形，因被告陳韋勳於本院
    準備程序中表示均不爭執證據能力（見本院卷第36頁反面）
    ，且於本院審判期日，亦未聲明異議，本院審酌卷內並無事
    證顯示各該陳述之作成時、地與週遭環境，有何致令陳述內
    容虛偽、偏頗之狀況後，均認為適當，依刑事訴訟法第159
    條之5 第2 項之規定，為傳聞法則之例外，應有證據能力。
二、訊據被告對於上揭銀行提供帳戶幫助該自稱「李先生」之男
    子及其所屬詐欺集團成員共同犯詐欺取財罪之犯罪事實，供
    承不諱，核與被害人劉美蘭之證述情節相符，並有自動櫃員
    機交易明細表1 紙、彰化商業銀行板橋分行100 年4 月7 日
    函檢開戶基本資料與存摺存款帳戶資料及交易明細查詢表各
    1 份附卷可稽（見偵查卷(一)第17頁、本院卷第29頁至第30頁
    ），從而，本案事證明確，被告上揭幫助詐欺取財之犯行，
    洵堪認定，應予依法論科。
三、論罪科刑：
  (一)按刑法上之幫助犯，係對於犯罪與正犯有共同之認識，而以
    幫助之意思，對於正犯資以助力，而未參與實施犯罪之行為
    者而言；是以，如未參與實施犯罪構成要件之行為，且係出
    於幫助之意思提供助力，即屬幫助犯，而非共同正犯。本案
    被告雖提供上開銀行帳戶供詐欺集團詐欺取財使用，然被告
    並未參與實施詐術之行為，亦無證據證明被告參與實施詐欺
    取財犯行之構成要件行為，是被告提供上開銀行帳戶之行為
    ，僅係對於該詐欺集團為詐欺取財犯罪之實行有所助益，而
    屬參與詐欺取財構成要件以外之行為，自應論以幫助犯，而
    非共同正犯，是核被告所為，係犯刑法第30條第1 項、第33
    9 條第1 項之幫助詐欺取財罪。
  (二)被告係幫助犯，爰依刑法第30條第2 項之規定，按正犯之刑
    減輕之，並依法先加後減之。
  (三)原審認被告罪證明確，審酌被告提供金融機構帳戶予他人犯
    罪之用，造成犯罪偵查困難，並使幕後犯罪人得以逍遙法外
    ，危害社會治安，犯後於偵查中一再否認犯行，未見悔意，
    兼衡其素行、犯罪之動機、目的、手段、所肇致被害人之損
    失等一切情狀，依刑事訴訟法第449 條第1 項前段、第3 項
    ，刑法第339 條第1 項、第30條、第55條、第41條第1 項前
    段，刑法施行法第1 條之1 ，予以論科，量處有期徒刑3 月
    ，併諭知易科罰金之折算標準，其認事用法尚無不合。被告
    上訴主張原審量刑過重，據以指摘原判決不當，為無理由，
    應予駁回。
  (四)又被告未曾因故意犯罪受有期徒刑以上刑之宣告，此有臺灣
    高等法院被告前案紀錄表1 份在卷可佐，被告於本院審理期
    間，業已坦承犯行，並賠償被害人劉美蘭所受財產損失78,0
    00元，取得被害人劉美蘭之諒解，此有本院100 年4 月20日
    、同年5 月11日準備程序筆錄各1 份在卷可憑（見本院卷第
    36頁至第37頁、第47頁至第48頁），堪認被告事後已有悔意
    ，且對自己行為所造成之損害，竭盡所能加以彌補，足認被
    告經此次教訓當知所警惕，應無再犯之虞，本院綜合前述情
    形，認本件宣告之刑以暫不執行為適當，乃併諭知緩刑2 年
    ，以勵自新。
據上論斷，應依刑事訴訟法第455 條之1 第1 項、第3 項、第36
8 條，刑法第74條第1 項第1 款，判決如主文。
本案經檢察官楊瀚濤到庭執行職務。
中    華    民    國   100    年    6     月    16    日
                  刑事第五庭  審判長法  官  胡堅勤
                                    法  官  盧軍傑
                                    法  官  高增泓
以上正本證明與原本無異。
不得上訴。
                                    書記官  林政良
中    華    民    國   100    年    6     月    16    日
附錄本案論罪科刑法條全文：
刑法第30條
幫助他人犯罪者，為從犯。雖他人不知幫助之情者，亦同。
從犯之處罰，得按正犯之刑減輕之。
刑法第339條
意圖為自己或第三人不法之所有，以詐術使人將本人或第三人之
物交付者，處5 年以下有期徒刑、拘役或科或併科1 千元以下罰
金。
以前項方法得財產上不法之利益或使第三人得之者，亦同。
前二項之未遂犯罰之。